臺灣臺中地方法院刑事判決　　　　　 96年度中簡上字第396號
上　訴　人　臺灣臺中地方法院檢察署檢察官
被　　　告　甲○○
上列上訴人因被告詐欺案件，不服本院臺中簡易庭96年度中簡字
第820 號中華民國96年3月20日第1審簡易判決（聲請案號：95年
度偵字第28917號)，提起上訴，並移送併案審理（臺灣澎湖地方
法院檢察署96年度偵字第27號），本院管轄第2 審之合議庭判決
如下：
    主    文
原判決撤銷。
甲○○幫助意圖為自己不法之所有，以詐術使人將本人之物交付
，處有期徒刑肆月，如易科罰金，以新臺幣壹仟元折算壹日，減
為有期徒刑貳月，如易科罰金，以新台幣壹仟元折算壹日。
    犯罪事實
一、甲○○明知金融機構之活期儲蓄存款帳戶應僅供個人使用，
    且任何人原得以無需負擔費用之方式，向金融機構申辦活期
    儲蓄存款帳戶，其申辦帳戶之數目在不同之金融機構間亦無
    限制，是於一般情形下，並無使用他人已開立帳戶之必要。
    而如有使用他人帳戶之需求者，除原即具有相當之信賴關係
    ，或有其他正當理由外，此種使用他人帳戶之情形既顯有異
    於常情之處，不無經人利用作為詐欺取財等財產犯罪之被害
    人匯款帳戶之可能。詎其竟仍基於即若因此而生幫助他人為
    詐欺取財之犯罪結果，亦不違背其本意之不確定故意，於民
    國95年6 月29日向合作金庫銀行股份有限公司北臺中分行（
    以下簡稱合作金庫北臺中分行）申請帳戶（帳號：00000000
    00000 號），並於95年7月6日領得提款卡後，隨即於同日15
    時許，將該帳戶之存摺、提款卡、印鑑等物，連同提款密碼
    ，在臺中市○○路之合作金庫北臺中分行外，以新臺幣（下
    同）3,000 元之代價，售予年籍姓名不詳自稱「陳先生」之
    成年男子所屬詐欺集團作為詐欺、存、提款、匯款之用，並
    以此方式幫助「陳先生」所屬詐欺集團」為詐欺犯行。嗣該
    詐欺集團取得甲○○上揭帳戶後：
    (一)於95年7月14日，由該集團內自稱「佩甄」之成年女性成
      員，在電腦網路奇摩拍賣網站上佯稱出售「熱血江湖」遊
      戲幣，並張貼該訊息，適丁○○欲購買遊戲幣，遂與自稱
      「佩甄」之女子聯繫，並談妥以1,000 元購買4億7千萬遊
      戲幣，丁○○誤以為將如期完成交易，遂依指示於同日下
      午2時8分許，前往澎湖縣馬公市○○路中興國小內之郵局
      自動櫃員機，將1,000 元轉匯入甲○○上開合作金庫北台
      中分行帳戶。惟事後丁○○並未依約取後遊戲幣始知受騙
      。
    (二)該詐欺集團又於95年7 月16日以同一手法，在拍賣網站橘
      子小舖張貼出售線上遊戲「天堂一」天幣之訊息。適乙○○因陷於錯誤，於同日前往設於OK便利商店台中市大雅文
      雅店內之國泰世華商業銀行自動櫃員機，將2,000 元匯入
      甲○○上開帳戶內，嗣經警獲報後，調上揭帳戶之交易資
      料，始查獲上情。
二、案經臺中縣警察局霧峰分局報告臺灣臺中地方法院檢察署檢
    察官偵查後，聲請簡易判決處刑，及澎湖縣警察局報告臺灣
    澎湖地方法院檢察署檢察官移送併案審理。
    理    由
一、本件被告迄本院言詞辯論終結前，均未對被害人丁○○、乙○○警詢陳述之證據能力聲明異議，且本院參酌該等言詞乃
    被害人本於親身經驗所為之陳述，並無違反陳述任意性之情
    形，復與本院調查其他客觀證據所得之資料相符，而認適當
    作為證據，依刑事訴訟法第159 條之5第2項規定，該等被害
    人於警詢所為之陳述，應得為證據。
二、上開犯罪事實，業據被告於本院審理時坦承不諱，核與被害
    人丁○○、乙○○等人於警詢時證述受騙匯款情節相符，並
    有中華郵政公司自動櫃員機交易明細表、奇摩拍賣網頁（以
    上為被害人丁○○部分）、橘子小舖拍賣網頁、國泰世華銀
    行客戶交易明細表（以上為被害人乙○○部分）及合作金庫
    銀行新開戶建檔登錄單、被告甲○○合作金庫北台中分行帳
    戶之開戶資料及交易明細表各1 份為憑，足見被告自白與事
    實相符。
三、按刑法上之故意，分為直接故意（確定故意）與間接故意（
    不確定故意），「行為人對於構成犯罪之事實，明知並有意
    使其發生者」為直接故意；「行為人對於構成犯罪之事實，
    預見其發生而其發生並不違背其本意者」為間接故意，刑法
    第13條第1項、第2項定有明文。衡諸常情，今日一般人至金
    融機構開設帳戶使用，係極為方便容易且迅速之事，苟有使
    用金融帳戶之正當用途，自以使用本人或可信賴之親友申請
    之帳戶，最為便利安全，始可避免帳戶名義人反悔或心存歹
    念，利用掛失止付、變更存戶印鑑或換摺方式，將帳戶內之
    款項提領一空，反致使用帳戶所有人蒙受損失。因此，若非
    意圖以他人之帳戶從事不法用途，並藉以逃避查緝，自無花
    費金錢或以其他方法向無相當信賴關係之陌生人取得帳戶使
    用之理，且近年來以假稱中獎或其他類似詐術而詐使被害人
    匯款之犯罪類型層出不窮，該等犯罪多數均係利用他人帳戶
    作為詐欺所得金錢之出入帳戶，業經媒體廣為披載，是依通
    常一般人之知識、智能及經驗，均已詳知向陌生人購買、承
    租或其他方法取得帳戶者，多係欲藉該帳戶取得不法犯罪所
    得，且隱匿帳戶內資金之實際取得人之身分，以逃避追查。
    本件被告為成年人，對此亦應知之甚詳，自難諉稱不知，故
    被告對於交付上開帳戶之相關資料予非熟識之他人使用，將
    可能被用來作為詐欺取財等非法用途上，應有所預見，且不
    違背其本意，惟被告猶仍提供其所有之上開帳戶資料予「陳
    先生」及其所屬詐騙集團使用，堪認被告有容任或允許渠等
    將被告所有之帳戶作為詐欺取財之匯款指定帳戶使用。據此
    ，被告確有幫助詐欺取財之不確定故意存在，應堪認定。
四、再按刑法上之幫助犯，係指以幫助之意思，對於正犯資以助
    力，而未參與實施犯罪之行為者而言。查被告將其所有之上
    開帳戶資料交付予「陳先生」及其所屬詐騙集團作為詐欺取
    財之匯款指定帳戶，乃係基於幫助渠等犯詐欺取財罪之不確
    定故意，而被告交付上開帳戶資料之行為，要屬詐欺取財構
    成要件以外之行為，本院復查無被告對於渠等所實行之詐欺
    取財犯罪，有何犯意聯絡或行為分擔之事實，則被告應屬以
    幫助之意思，參與詐欺取財構成要件以外之行為，應屬詐欺
    取財之幫助犯。綜上所述，被告幫助詐欺取財事證明確，其
    犯行可堪認定。
五、論罪科刑：
  (一)查「陳先生」及其所屬詐騙集團之不詳成年成員之間，係基
    於意圖為自己不法所有之犯意聯絡，共同以上開施以詐術之
    方式，使被害人陷於錯誤而將前述款項匯入或存入被告所有
    之帳戶內，該等款項旋遭提領一空，渠等所為係共同犯刑法
    第339條第1項之詐欺取財既遂罪。故核被告所為，係犯刑法
    第30條第1項、第339條第1項之幫助詐欺取財罪。
  (二)被告僅交付1個帳戶資料，以1行為幫助詐欺集團對2 名被害
    人犯詐欺取財罪，侵害數財產法益，為想像競合犯，應依刑
    法第55條規定，從一罪處斷。檢察官雖未就詐欺集團利用被
    告提供之帳戶詐欺被害人丁○○之犯行併為聲請簡易判決處
    刑，然此部分與業據聲請簡易判決處刑經原審判決有罪之犯
    罪事實，有想像競合犯之裁判上一罪關係，且經檢察官移送
    併案審理，本院自得併予審判。
  (三)被告幫助他人犯詐欺取財罪，為幫助犯，本院衡其犯罪情節
    顯較正犯為輕，爰依刑法第30條第2 項之規定，按正犯之刑
    減輕之。
  (四)原審認被告犯罪事證明確，予以論罪科刑，固非無見。惟被
    告除有原判決所認定之犯行外，尚有檢察官移送併案審理之
    犯罪事實，兩者具有想像競合犯之裁判上一罪關係，已如前
    述。原審未予審酌被告併案部分之犯行，自有未洽，且被告
    行為後，中華民國96年罪犯減刑條例業已施行，原審未及適
    用該條例宣告減刑，亦有未合。檢察官上訴指摘原判決漏未
    就具有想像競合犯裁判上一罪關係之犯行予以裁判，為有理
    由，自應由本院將原判決撤銷改判。
  (五)爰審酌被告恣意將上開帳戶資料交付他人，並容任他人充作
    犯罪工具，殊不可取，其所為造成被害人金錢損失，並擾亂
    社會金融交易秩序，迄今未為賠償，惟事後尚能坦承犯行，
    暨其犯罪動機、目的、手段等一切情狀，量處如主文第2 項
    所示之刑，並諭知易科罰金之折算標準。
  (六)被告本案犯罪時間係於96年4 月24日以前，合於中華民國96
    年罪犯減刑條例所定減刑要件，應依該條例第2 條第1項第3
    款規定，減其刑期2分之1。
六、上訴意旨另以：
  (一)被告甲○○另於95年6、7月間，以同一手法出售台中商業銀
    行西屯分行000-000000000000號帳戶及金融卡（含密碼），
    幫助詐欺集團犯罪，使得該詐欺集團向被害人丙○○佯稱化
    妝品中獎，並要求丙○○先行匯稅款9萬6000元至上開帳戶
    內，嗣丙○○匯款完畢，久久未接獲所抽中之款項，始知受
    騙（臺灣臺中地方法院檢察署96年度偵字第434、8540號）
    ，因認被告此部分之犯行，與前揭販賣合作金庫北台中分行
    帳戶之行為，具有連續犯之裁判上一罪之關係，應併予審判
    。
  (二)經查：被告係先販賣台中商業銀行西屯分行之帳戶後，再販
    賣本件合作金庫北台中分行之帳戶，且兩次販賣帳戶之對象
    不同，分別是翻閱不同日之報紙分類廣告而得知收購帳戶之
    訊息，業據被告陳明在卷，顯非以一行為同時販賣2 個帳戶
    。又刑法第56條有關連續犯之規定，業經修正刪除，並自95
    年7月1日起施行。本件被告販賣合作金庫北台中分行帳戶之
    行為既在95年7月6日新法施行以後，則不論被告販賣台中商
    業銀行西屯分行帳戶之時間，係在95年7月1日之前或之後，
    均不能再適用舊法，而認與本案販賣帳戶之行為具有連續犯
    之裁判上一罪之關係。檢察官此部分之上訴為無理由，應予
    退併，另行偵辦，附此敘明。
據上論斷，應依刑事訴訟法第455 條之1第3項、第369條第1項前
段、第364 條、第299條第1項前段，刑法第30條、第339條第1項
、第41條第1 項前段，刑法施行法第1條之1第1項、第2項前段，
中華民國96年罪犯減刑條例第2 條第1項第3款、第7條、第9條，
判決如主文。
中　　華　　民　　國　　96　   年　　9　　月　　21　　日
                  刑事第六庭  審判長法官　洪俊誠
                                    法官　唐敏寶
                                    法官  高英賓
上正本證明與原本無異。
本件不得上訴。
                                  書記官  司立文
中　　華　　民　　國　　96　　年　　9 　　月　　21　　日
附錄本案論罪科刑法條全文：
中華民國刑法第339條
意圖為自己或第三人不法之所有，以詐術使人將本人或第三人之
物交付者，處5年以下有期徒刑、拘役或科或併科1千元以下罰金
。
以前項方法得財產上不法之利益或使第三人得之者，亦同。
前二項之未遂犯罰之。
中華民國刑法第30條
幫助他人實行犯罪行為者，為幫助犯。雖他人不知幫助之情者，
亦同。
幫助犯之處罰，得按正犯之刑減輕之。
